【裁判字號】    90,訴,1350
【裁判日期】    920321
【裁判案由】    殺人未遂
【裁判全文】
臺灣臺南地方法院刑事判決                          九十年度訴字第一三五號
    公  訴  人  臺灣臺南地方法院檢察署檢察官
    被      告  丙○○
    公設辯護人  本院公設辯護人甲○○
右列被告因殺人未遂案件，經檢察官提起公訴（九十年度偵字第六二九五號），本院
判決如左：
    主      文
丙○○傷害人之身體，處有期徒刑陸月，如易科罰金，以參佰元折算壹日。
    事      實
一、丙○○於民國（下同）九十年五月三十日零時二十分許，在臺南縣仁德鄉○○路
    二五六巷八七弄二五號丁○○所經營之「明泳海釣場」內，因脫班及打牌之爭執
    與丁○○發生口角，丙○○竟基於傷害人之身體之故意，持該海釣場櫃檯旁廚房
    內之菜刀一把衝至櫃檯內，向丁○○砍一刀未中，繼而與丁○○發生扭打，嗣丙○○以左手勒住丁○○之脖子後，持刀之右手往丁○○之左手腕部位等處砍傷數
    刀，因而使丁○○受有左上肢多處裂傷併血管神經及肌腱斷裂等傷害。後經乙○○走至櫃檯予以勸阻，丙○○始罷手，並由林柏宏報警將丁○○送醫急救而查覺
    上情。
二、案經丁○○訴由臺南縣警察局歸仁分局報告臺灣臺南地方法院檢察署檢察官偵查
    起訴。
    理      由
一、被告丙○○對於上開時、地，確有持刀砍傷被害人丁○○乙情坦認不諱，供稱：
    「丁○○先動手打我，我反擊，他拿東西要打我，在櫃臺上有一把菜刀，我拿菜
    去格開，在混亂中砍到他的手」，「我們正在扭打，刀我還拿在手上，告訴人要
    搶我的刀子，我就勒住告訴人脖子，然後他要來搶刀子，我就用左手勒丁○○之
    脖子，右手持菜刀一把砍丁○○之大腿，且因為怕刀子被丁○○搶走，所以就砍
    他的手腕等語明確（見臺灣臺南地方法院檢察署九十年度偵字第六二九五號偵查
    卷第十五頁反面、本院九十一年三月二十二日、九十一年四月二十六日訊問筆錄
    ），經核與被害人丁○○所陳稱：因為是從小指處砍入，所以手背及手腕都有傷
    痕，對復原情形沒有意見，可以活動，可是摸該部位時，還會麻麻的等語綦詳（
    見本院九十一年六月七日訊問筆錄），足證被告於行為之初，係本於傷害之主觀
    犯意為之，至為明灼。另佐以證人乙○○於警偵訊中證稱：「我在櫃檯內看到達
    伯伯用左手勒住丁○○脖子，我再走進看時才又看到達伯伯右手拿菜刀，我就向
    他們說不要再打了，此時達伯伯就放手，然後就叫救護車將丁○○送醫急救」、
    「丁○○跑出來撞到冰箱，我才看到，丙○○要拉住他不讓他出來，我看到他頭
    部流血，我過去看，他手也受傷，我叫他們有事情用講的，丙○○就把刀子放下
    」等語無訛（見臺南縣警察局歸仁分局九十年五月三十日警訊筆錄），足證被告
    客觀上確有持刀砍傷被害人至明，故佐以菜刀為銳利之兇器，持以攻擊人之身體
    ，足以使人之身體受傷，應為常人所可預知，故被告持菜刀朝被害人丁○○之大
    腿揮砍，而砍至其左上肢之部位，因而使被害人受有左上肢多處裂傷併血管神經
    及肌腱斷裂之傷害乙情觀之，足證被告就其自己持上開兇器砍被害人之行為，足
    以傷害被害人之身體，主觀上有使人受傷害之故意存在，至為炯然。又被害人自
    九十年七月十九日起即未至國立成功大學醫學院附設醫院整形外科就診並進行復
    健，有國立成功大學醫學院附設醫院病患診療資料摘錄表一紙在卷可考，足見被
    害人所受之傷害甚輕，尚未達毀敗之程度至明，否則何以被害人於九十年七月十
    九日起即再進行持續之復健？準此，被害人所受之傷害復原情形良好，於行為時
    所受之傷害非重，應無疑義。按使人受重傷未遂與普通傷害之區別，應以加害時
    有無致人重傷之故意為斷。至於被害人受傷之部位以及加害人所用之兇器，有時
    雖可藉為認定有無重傷故意之心證，究不能據為絕對之標準，而司法院院字第一
    四五九號解釋之重傷，依其解釋全文及刑法第十條第四項第六款規定，係指傷害
    重大且不能治療或難於治療者而言，如傷害雖重大，而未達於不能治療或難於治
    療之程度，仍難以重傷既遂論；另刑法第十條第四項第四款所謂毀敗一肢以上之
    機能，係指一肢以上之機能完全喪失其效用而言，若臂骨雖經折斷，但醫治結果
    仍能舉動而僅不能照常者，祇可認為減衰機能，要與毀敗全肢之機能有別，又毀
    敗一肢以上之機能，既設有專款規定，則傷害四肢之重傷，自以有被毀敗之情形
    為限，其同條第四項第六款所規定其他於身體或健康有重大不治或難治之傷害，
    即不包括傷害四肢在內，最高法院五十五年度臺上字第一七○三號判例、五十四
    年臺上字第一六九七號判例、三十年度上字第四四五判例均可資參照。查被害人
    丁○○經住院手術治療及復健後，功能及感覺恢復良好乙節，有國立成功大學醫
    學院附設醫院九十二年一月二十九日（九二）成附醫外字第一○三一號函及所附
    病患診療資料摘錄表一紙附卷足憑，顯見被害人案發時固受有左側手腕切割傷併
    血管神經及肌腱斷裂之傷害，然經醫治後，並未完全喪失機能而達毀敗之程度，
    足認被告固有著手為傷害之行為，然依本案成功大學醫學院附設醫院就被害人丁○○所受傷害復原之記載，被害人手腕之功能及感覺均恢復良好，顯見該部分之
    傷害並未達所謂「毀敗」或「減衰」機能之程度，益證被告於行為時，主觀上並
    未有使被害人之左上肢達毀敗之重傷故意，要屬灼然。又本案被害人丁○○固於
    警訊中陳稱：「而我的脖子又被阿達（按指被告丙○○）勒住，一手持菜刀朝我
    的頭猛砍」云云（見臺南縣警察局歸仁分局九十年五月三十日警訊筆錄），然查
    證人乙○○於警訊中證稱：「丁○○跑出來撞到冰箱，我才看到，丙○○要拉住
    他不讓他出來，我看到他頭部流血，我過去看，他手也受傷，我叫他們有事情用
    講的，丙○○就把刀子放下」等語（見臺南縣警察局歸仁分局九十年五月三十日
    警訊筆錄），是證人乙○○僅見聞一部分之犯行，並未見到被告朝被害人丁○○
    頭部砍殺之行為，故被告是否有朝被害人丁○○頭部砍殺乙情，即非無疑。再者
    ，被害人於本院審理時陳稱：「我用手擋住，但是頭還是受傷縫十幾針」云云。
    然查國立成功大學醫學院附設醫院病患診療資料摘錄表載明：「因頭顱傷口已於
    外院處理無法得知其深度」乙情，有國立成功大學醫學院附設醫院病患診療資料
    摘錄表一紙在卷足憑，是苟如被害人所陳頭部受傷情形嚴重急需縫合，何以於九
    十年五月五十日本案發生當時送國立成功大學附設醫院急診時，何以未立時於該
    醫院內即予處理？何以被害人嗣後自行至其他醫院診療？顯見被害人當時之左上
    肢所受之傷害固屬嚴重，然其額頭傷口並無足致生生命之危險至明，益證被害人
    頭部所受之輕微割傷，並不足以致命，要屬炯然。準此，被害人稱被告手持菜刀
    朝頭部猛砍致縫十幾針乙情，不惟未提出證據方法供本院調查，難信所陳非虛；
    且參以國立成功大學醫學院附設醫院病患診療資料摘錄表一紙上載明：「頭顱前
    額一處切割傷」乙情，有國立成功大學醫學院附設醫院病患診療資料摘錄表一紙
    附卷足稽，故被告丙○○苟確有致被害人丁○○於死之人犯意存在而猛砍被害人
    頭部，何以被害人之額頭僅一處切割傷而非多處致命傷？況被告丙○○及被害人
    丁○○均於本院審理時均自承案發當時渠等係處於扭打之狀態等語明確（見本院
    九十一年一月四日訊問筆錄），被害人頭丁○○部所受之傷害，亦非無可能係其
    與被告丙○○扭打之際所受之傷害，故徵諸本案被害人所受傷害之部位係左上肢
    多處裂傷併血管神經及肌腱斷裂之傷害乙情觀之，足證被告於案發時，並未有使
    被害人丁○○喪失生命之故意，其意僅在使其受傷，至屬明確。況被害人受傷之
    部位以及加害人所用之兇器，有時雖可藉為認定有無重傷故意之心證，究不能據
    為絕對之標準，是被告當時固持菜刀往告訴人砍傷數刀，而本院依被害人所受之
    傷勢，其機能復原情形良好，並未達肢體毀敗及減損效用之程度，已如前述，故
    本案被告應僅有傷害之故意，洵屬無疑。綜上各情相互勾稽，本件事證明確，被
    告之自白經核與事實相符，堪可採信，本件事證明確，被告傷害之犯行，洵堪認
    定。
二、核被告丙○○所為，係犯刑法第二百七十七條第一項之普通傷害罪。被告雖持刀
    砍殺被害人，惟其揮砍之部位均在被害人之左上肢及手指等部位，被害人之頭部
    僅有輕微切割傷乙節，足徵被告行為時並未有致被害人於死之殺人犯意，要屬明
    灼。是公訴意旨認被告所為應依同法第二百七十一條第二項、第一項之殺人未遂
    罪處斷，尚有未洽，惟起訴基本事實相同，起訴法條應予變更。爰審酌被告犯罪
    之動機、目的僅係偶因細故恣意持刀砍傷被害人、造成社會暴力亂象，影響社會
    風氣至深且鉅，惡性非輕，所使用之手段、所生對被害人身體損害之部位、其品
    行智識程度、生活狀況、且已與被害人達成和解，有和解書一紙附卷足參等一切
    情狀，量處如主文所示之刑，並諭知如易科罰金以三百元折算一日之標準，以資
    懲儆。至於被告供犯罪所使用之菜刀一把固經扣案，然並非被告所有，業據被害
    人丁○○及被告丙○○陳述明確（見本院九十一年二月八日訊問筆錄），爰不予
    宣告沒收，附此敘明。
據上論斷，應依刑事訴訟法第二百九十九條第一項前段、第三百條，刑法第二百七十
七條第一項、第四十一條第一項前段、罰金罰鍰提高標準條例第一條前段、第二條，
判決如主文。
本案經檢察官盧駿道到庭執行職務
中      華      民      國      九十二      年      三     月   二十一  日
                                  臺灣臺南地方法院刑事第七庭
                                      審判長  法  官  黃光進
                                              法  官  蔡奇秀
                                              法  官  黃翰義
右正本證明與原本無異。
如不服本判決，應於判決送達後十日內，向本院提出上訴狀（應附繕本）。
                                              書記官  鍾錦祥
中      華      民      國      九十二      年      三     月   二十一  日
附錄本案論罪科刑法條
刑法第二百七十七條第一項
 (普通傷害罪)
傷害人之身體或健康者，處三年以下有期徒刑、拘役或一千元以下罰金。


司法院資訊處製作；財團法人民間司法改革基金會備份。
